臺灣臺中地方法院刑事判決　　　　　　　100年度訴字第755號
公　訴　人　臺灣臺中地方法院檢察署檢察官
被　　　告　曾銘津
指定辯護人　本院公設辯護人　戴遐齡
上列被告因強盜案件，經檢察官提起公訴（100年度偵字第3199
號），本院判決如下：
    主    文
曾銘津犯強盜罪，累犯，處有期徒刑伍年肆月。
    犯罪事實
一、曾銘津曾因竊盜案件，經本院以97年度簡字第320 號判處應
    執行有期徒刑6 月確定，入監執行後，業於民國98年4 月14
    日縮刑期滿執行完畢。詎曾銘津仍不知悛悔警惕，其於99年
    10月10日至同年月13日前之某日上午11時許，在臺中市北區
    「中山公園」藉機向蔡新搭訕，且以多日未進食為由博取蔡
    新之同情，蔡新即帶同曾銘津返回其位在臺中市○區○○路
    合作大樓5 之45號住處（下稱上址住處），以飯菜供曾銘津
    食用，其等二人復因不詳原因在上址住處發生性關係後，曾
    銘津遂向蔡新索取發生性關係之代價，蔡新因有重聽且顧左
    右而言他，曾銘津認為蔡新故意不給付與其發生性關係之代
    價，心生不滿，竟意圖為自己不法之所有，基於強盜取財之
    犯意，於同日下午某時，藉口向蔡新要求喝啤酒，蔡新不疑
    有他而自冰箱拿取一瓶啤酒供曾銘津飲用，曾銘津先將啤酒
    倒入杯內，再趁機將其隨身攜帶之藥錠（係由不詳診所之醫
    師開立供曾銘津平日睡前服用之成分不詳、具有鎮定、安眠
    作用之藥劑，無證據證明係屬毒品危害防制條例規定之毒品
    等違禁物）1 顆，剝取其中之半顆藥錠摻入該杯中並勸誘蔡
    新飲用，蔡新約喝二口摻有前開藥錠之啤酒後，旋即昏睡不
    醒人事，曾銘津利用蔡新昏睡不能抗拒之際，搜刮而強取蔡
    新上址住處內之UTEC牌V519型行動電話1 支（手機序號為00
    00000000000000號，含門號0000000000號之SIM 卡1 張；下
    稱前開手機）、衛生棉1 包及洗髮精1 瓶（均未扣案）等物
    ，得手後，旋即逃離現場。嗣曾銘津於同年月13日，持前開
    手機至不知情之羅靜丹所經營之「泰電通訊行」（址設於臺
    中市○區○○路104 號），以新臺幣（下同）500 元之價格
    ，出售予羅靜丹，並書立（中古手機／電腦／數位相機／）
    買賣同意書交予羅靜丹收執。嗣經警至上址泰電通訊行執行
    查贓勤務時，由羅靜丹提供前開買賣同意書，因而循線查悉
    上情。
二、案經臺中市政府警察局第六分局報請臺灣臺中地方法院檢察
    署檢察官偵查起訴。
    理    由
一、證據能力之說明：
  (一)按刑事訴訟法第158 條之3 規定：「證人、鑑定人依法應具
    結而未具結者，其證言或鑑定意見，不得作為證據」，此所
    謂「依法應具結而未具結者」，係指檢察官或法官依同法第
    175 條之規定，以證人身分傳喚被告以外之人到庭作證，或
    雖非以證人身分傳喚到庭，而於訊問調查過程中，轉換為證
    人身分為調查時，檢察官、法官應依同法第186 條之規定命
    證人供前或供後具結，其陳述始符合第158 條之3 之規定，
    而有證據能力（參見最高法院97年度臺上字第1373號、97年
    度臺上字第6471號、98年度臺上字第984 號、98年度臺上字
    第4923號判決，均同此旨）。次按刑事訴訟法第158 條之3
    規定之立法理由乃在擔保該證言，係據實陳述之可信性，故
    未依法具結者，依證據絕對排除法則，當然無證據能力，而
    不得作為證據，自不得因當事人於審判程序之同意，逕認該
    未經具結之證言，亦得作為證據，此於適用同法第159 條之
    5 第2 項所定「視為有前項之同意」之情形者，亦應受上揭
    第158 條之3 規定之限制（最高法院94年度臺上字第3277
    號、97年度臺上字第2882號判決意旨參照）。換言之，若違
    背刑事訴訟法第186 條第1 項、第158 條之3 等具結之規定
    ，未令證人於供前或供後具結，該等證言因欠缺程序方面之
    法定要件，即難認為係合法之證據資料，故不得作為證據，
    至於當事人有無爭執其證據能力，均非所問，此與刑事訴訟
    法第159 條之5 所定：「被告以外之人於審判外之陳述，雖
    不符前四條之規定，而經當事人於審判程序同意作為證據，
    法院審酌該言詞陳述或書面陳述作成時之情況，認為適當者
    ，亦得為證據」、「當事人、代理人或辯護人於法院調查證
    據時，知有第159 條第1 項不得為證據之情形，而未於言詞
    辯論終結前聲明異議者，視為有前項之同意」之情形尚有不
    同（98年度臺上字第3672號判決意旨參照）。經查，被害人
    即證人蔡新於偵查中（100 年2 月24日）檢察官訊問時，係
    經檢察官以證人身分傳喚到庭陳述，然檢察官於該次訊問時
    於證人蔡新證述後，雖於供後依刑事訴訟法第186 條之規定
    命證人蔡新具結，然經證人蔡新朗讀結文後當庭拒絕而未於
    結文中簽名乙節，此觀卷附檢察官辦案進行單、100 年2 月
    24日點名單、同日檢察官訊問筆錄及證人蔡新之結文內容甚
    明（見偵查卷11至16頁）。依前開規定，尚難認證人蔡新已
    踐行證人應命具結之法定程序，則證人蔡新前揭於檢察官訊
    問時之證述，為無證據能力，合先敘明。再者，我國刑事訴
    訟法基於證據裁判主義及證據能力之規定，得以作為認定犯
    罪事實之依據，以有證據能力之證據為限，惟於審判期日證
    人所為陳述與審判外之陳述相異時，可提出該證人先前所為
    自我矛盾之陳述，用來減低其在審判時證言之證明力，此種
    作為彈劾證據使用之傳聞證據，因非用於認定犯罪事實之基
    礎，不受傳聞法則之拘束（參見最高法院96年度臺上字第73
    37號、97年度臺上字第6321號判決，亦同此旨）。則證人蔡
    新前揭於檢察官訊問時為屬無證據能力之陳述，自仍得作為
    本案之彈劾證據使用，併予敘明。
  (二)次按刑事訴訟法有關傳聞法則及例外之規定（第159 條至第
    159 條之5 ），如條文已明定得為證據者（如第159 條之1
    第1 項），或依規定原則上有證據能力（如第159 條之1 第
    2 項、第159 條之4 等規定），但當事人未抗辯其有例外否
    定證據能力之情形者，即無庸就其如何具有證據能力而為說
    明（參見最高法院97年度臺上字第1069號判決，亦同此旨）
    。次按被告以外之人於審判外之陳述，雖不符前四條之規定
    ，而經當事人於審判程序同意作為證據，法院審酌該言詞陳
    述或書面陳述作成時之情況，認為適當者，亦得為證據。當
    事人、代理人或辯護人於法院調查證據時，知有第159 條第
    1 項不得為證據之情形，而未於言詞辯論終結前聲明異議者
    ，視為有前項之同意，刑事訴訟法第159 條之5 定有明文。
    除前揭第(一)點所述外，檢察官、被告曾銘津及其辯護人對於
    本判決所引用之下列其餘各項供述證據之證據能力，於本院
    準備程序時均表示無意見，且於法院調查證據時，知有刑事
    訴訟法第159 條第1 項不得為證據之情形，亦未於言詞辯論
    終結前聲明異議，茲審酌該等言詞陳述及書面作成時之情況
    ，並無不宜作為證據之情事，依前開說明，均得作為證據。
  (三)又按被告有與證人對質及詰問證人之權利，其中所謂「對質
    」，是指被告與證人同時在場，面對面互為質問之意。而被
    告之對質權，係藉由對質程序，法院得以觀察其問答之內容
    與互動，親身感受而獲得心證，有助於真實之發現；詰問權
    則係指訴訟上當事人有在審判庭輪流盤問證人，以求發現真
    實，辨明供述證據真偽之權利。現行刑事訴訟法對於詰問制
    度之設計，以同法第166 條以下規定之交互詰問為實踐，屬
    於人證調查證據程序之一環；與證據能力係指符合法律所規
    定之證據適格，而得成為證明犯罪事實存在與否之證據資格
    ，性質上並非相同。現行刑事訴訟法關於行通常審判程序之
    案件，為保障被告之反對詰問權，復對證人採交互詰問制度
    ，其未經詰問者，僅屬未經合法調查之證據，並非無證據能
    力，而禁止證據之使用。此項詰問權之欠缺，非不得於審判
    中由被告行使以資補正，而完足為經合法調查之證據。倘被
    告於審判中捨棄對質、詰問權，自無不當剝奪被告對質、詰
    問權行使之可言（最高法院97年度臺上字第1069號判決參照
    ）。查被告及其辯護人於本院準備程序未聲請傳喚證人蔡新
    、羅靜丹等人到庭作證，且於本院審理時陳明無庸傳喚證人
    蔡新到庭作證，亦無其他證據請求調查等語（見本院卷19、
    29、30頁），堪認捨棄與證人蔡新、羅靜丹之對質、詰問權
    ，依前開說明，就證人蔡新、羅靜丹部分，已踐行而完足合
    法調查證據之程序，自均得作為證據，附此敘明。
二、前揭犯罪事實，業據被告曾銘津於警詢、偵查及本院審理時
    均坦白承認，並據被害人即證人蔡新於警詢時證述明確，及
    經證人羅靜丹於警詢時證述在卷。此外，並有（中古手機／
    電腦／數位相機／）買賣同意書及前開手機之通聯調閱查詢
    單各1件附卷可證（見警卷10至12頁）。且查，證人蔡新於
    警詢時雖未提及其於前揭時地曾與被告發生性關係等語，然
    參諸證人蔡新嗣於偵查中檢察官訊問時自陳：當天我與曾銘
    津發生關係之前，沒有約定要給曾銘津多少錢；當天曾銘津
    沒有向我要錢等語（見偵查卷14頁），足見被告所陳其曾與
    證人蔡新發生性關係，其因認證人蔡新不給付與其發生性關
    係之代價，進而為本案強盜取財之犯行乙節，尚堪採認（亦
    即就被告遂行本案強盜取財之動機、原因，證人蔡新前揭於
    檢察官訊問時之陳述，係作為其先前於警詢時就此部分陳述
    之彈劾證據使用）。從而，足認被告前揭自白確與事實相符
    。是本案事證明確，被告前揭強盜取財犯行，至堪認定，應
    依法論科。
三、論罪科刑：
  (一)核被告所為，係犯刑法第328條第1項之強盜（即意圖為自己
    不法之所有，以藥劑至使不能抗拒，而取他人之物）罪。
  (二)被告就前開強盜取財犯行，雖強取前開手機、衛生棉、洗髮
    精等不同財物，然其時間緊密、地點相同，亦侵害同一法益
    ，依一般社會觀念，在刑法評價上，應視為數次之接續實施
    ，為包括一罪之接續犯。
  (三)被告有如犯罪事實欄一所述之有期徒刑執行完畢乙節，有臺
    灣高等法院被告前案紀錄表在卷可按，其於受有期徒刑之執
    行完畢後，5年以內故意再犯本案有期徒刑以上之罪，為累
    犯，應依刑法第47條第1項之規定加重其刑。
  (四)爰審酌被告前曾因違反懲治盜匪條例、詐欺及竊盜等案件經
    法院判處罪刑確定之刑事犯罪紀錄，有臺灣高等法院被告前
    案紀錄表附卷可稽，堪認其素行非佳，其竟仍不思戒慎警惕
    ，與被害人蔡新（13年次，業據被害人蔡新陳明在卷，並有
    其個人戶籍資料查詢結果表附卷可稽）發生性關係後，僅因
    被害人未給付其發生性關係之代價，心生不滿，即率予對年
    齡已高達八十餘歲之被害人為前揭強盜取財犯行，犯罪動機
    、目的均非良善，法治觀念至為淡薄，且致被害人受有財產
    上損害外，亦使被害人心裡蒙受恐懼陰影，影響社會治安情
    節非輕，犯罪手段亦非平和、惡性非輕，惟兼衡酌被告犯後
    知能醒悟、坦承犯行之態度，陳稱係因其身體及經濟狀況不
    佳、缺錢始有此犯行，暨其智識程度（為國小肄業，此觀被
    告警詢筆錄受詢問人欄即明）、被害人遭強盜財物之價值非
    鉅等一切情狀，量處如主文所示之刑，以示懲儆。
據上論斷，應依刑事訴訟法第299條第1項前段，刑法第328條第1
項、第47條第1項，判決如主文。
中    華    民    國   100    年    6     月    14    日
                  刑事第十四庭  審判長法  官  林美玲
                                      法  官  黃裕仁
                                      法  官  何世全
以上正本證明與原本無異。
如不服本判決，應於收受送達後10日內向本院提出上訴書狀，並
應敘述具體理由；其未敘述上訴理由者，應於上訴期間屆滿後20
日內向本院補提理由書（均須按他造當事人之人數附繕本）「切
勿逕送上級法院」。
                                      書記官  陳建分
中    華    民    國   100    年    6     月    14    日
附錄論罪科刑法條：
刑法第328條第1項
意圖為自己或第三人不法之所有，以強暴、脅迫、藥劑、催眠術
或他法，至使不能抗拒，而取他人之物或使其交付者，為強盜罪
，處5年以上有期徒刑。